臺灣士林地方法院民事判決
110年度訴字第1187號
原      告  丁○○  

訴訟代理人  易㵂律師  
被      告  乙○○  



訴訟代理人  歐宇倫律師
            李榮林律師
            陳貞吟律師
被      告  甲○○（即王珊玟）


訴訟代理人  楊閔翔律師
            黃姵菁律師
被      告  丙○○  

上列當事人間請求侵權行為損害賠償事件，本院於民國111年6月
14日言詞辯論終結，判決如下：
    主  文
一、被告戊○○應給付原告新臺幣貳佰肆拾陸萬伍仟壹佰柒拾壹元
    ，及自民國一一一年一月八日起至清償日止，按週年利率百
    分之五計算之利息。
二、原告其餘之訴駁回。
三、訴訟費用由被告戊○○負擔三分之一，餘由原告負擔。
四、本判決第一項於原告以新臺幣捌拾伍萬元為被告戊○○供擔保
    後，得假執行。
五、原告其餘假執行之聲請駁回。
    事  實  及  理  由
壹、程序事項
一、按訴狀送達後，原告不得將原訴變更或追加他訴。但擴張或
    減縮應受判決事項之聲明者，不在此限，民事訴訟法第255 
    條第1項第3款定有明文。本件原告訴之聲明第1項原為：被
    告戊○○、甲○○（原名王珊玟，下均稱甲○○）、丁○○（下合稱
    被告，如單指1人則逕稱其名）應連帶給付原告新臺幣（下
    同）246萬5,171元，及自民國108年8月16日起至清償日止，
    按週年利率百分之5 計算之利息（本院卷一第12頁）。嗣將
    利息減縮為自起訴狀繕本送達翌日起算（本院卷一第186頁
    ）。經核原告訴之聲明變更，係減縮應受判決事項之聲明，
    揆諸首開法條規定，應予准許。
二、又戊○○經合法通知，未於言詞辯論期日到場，核無民事訴訟
    法第386條所列各款情形，爰依原告之聲請，由其一造辯論
    而為判決。
貳、實體事項
一、原告起訴主張：
（一）被告基於共同詐欺原告之故意，由戊○○與訴外人于昭賢等
      10人（已另案由臺灣新竹地方檢察署提起公訴）於108年8
      月15日向原告佯稱：渠等係讀冊公司員工，因網路作業疏
      失誤將原告資格列為高級會員，如不依指示至自動櫃員機
      取消，將會按月自原告帳戶扣款云云，使原告陷於錯誤，
      於同年月16日轉帳99萬9,999元、99萬9,999元、50元、46
      萬5,123元至甲○○所有中國信託商業銀行000000000000號
      帳戶（下稱系爭中信帳戶），使原告受有合計246萬5,171
      元之財產上損害。嗣甲○○再以系爭中信帳戶匯款160萬元
      予丁○○，並自系爭中信帳戶提領86萬5,000元，將其中64
      萬元現金交付予丁○○，1萬5,000元由甲○○自行花用，3萬
      元存入訴外人即甲○○之母盧美華之帳戶，剩餘存入甲○○所
      有台新銀行00000000000000帳戶（下稱系爭台新帳戶），
      並分別匯款15萬元、3萬元予訴外人即戊○○之債權人乙○○
      、丙○○，以上開方式朋分詐得之金錢。爰依民法第184條
      第1項前段、第185條規定，請求被告連帶負損害賠償責任
      等語。
（二）並聲明：
    1.被告應連帶給付原告246萬5,171元，及自起訴狀繕本送達
      翌日起至清償日止，按週年利率百分之5 計算之利息。
    2.願供擔保，請准宣告假執行。 
二、被告抗辯則以：
（一）丁○○：
　　1.戊○○前分別於108年8月6、8、13、16、28日、同年9月4日
      向丁○○借款人民幣45萬元、10萬元、25萬元、35萬元、21
      萬元、9萬4,800元，並約定前4筆借款應於同年8月31日清
      償，第5、6筆應分別於同年9月10、30日清償。是甲○○轉
      帳及交付予丁○○之金錢，係受戊○○指示清償借款，其並未
      與戊○○共同詐欺原告，原告向其請求共同侵權行為損害賠
      償，並無理由等語，資為抗辯。　　　
　　2.並聲明：
　　①原告之訴及假執行之聲請均駁回。
　　②如受不利判決，願供擔保請准宣告免為假執行。
（二）甲○○：
　　1.甲○○前與戊○○簽立離婚協議書，約定戊○○應按月給付4萬
      元之子女扶養費，另戊○○因有資金需求而向盧美華借款10
      萬元。而戊○○於108年8月12日告知甲○○其帳戶遭債權人提
      告而凍結，故請廠商將貨款246萬5,171元匯至甲○○所有之
      系爭中信帳戶，並指示甲○○轉帳160萬元及交付現金64萬
      元予丁○○，另分別匯款15萬元、3萬元予乙○○、丙○○，剩
      餘3萬元存入盧美華之帳戶，1萬5,000元則係依離婚協議
      書所為之給付，由甲○○自行花用。是甲○○並未與戊○○共同
      詐欺原告，原告向其請求共同侵權行為損害賠償，並無理
      由等語，資為抗辯。
　　2.並聲明：
　　①原告之訴及假執行之聲請均駁回。
　　②如受不利判決，願供擔保請准宣告免為假執行。　
（三）戊○○未於言詞辯論期日到場，亦未提出書狀作何聲明或陳
      述。　　　
三、本院得心證之理由：
（一）按因故意或過失，不法侵害他人之權利者，負損害賠償責
      任，民法第184條第1項前段定有明文。經查：原告主張其
      受戊○○詐欺之事實，業據其提出匯款紀錄為證（本院卷一
      第18頁），另經本院職權調閱各該偵查事件卷宗查核屬實
      。而戊○○經合法通知，既未於言詞辯論期日到場，復未提
      出書狀答辯以供本院斟酌，是綜上調查證據之結果，堪信
      原告之主張為真實。則原告依民法第184條第1項前段規定
      ，請求戊○○就詐欺款246萬5,171元負損害賠償責任，應屬
      有據。
（二）次按當事人主張有利於己之事實者，就其事實有舉證之責
      任。但法律別有規定，或依其情形顯失公平者，不在此限
      ，民事訴訟法第277條定有明文。又民事共同侵權行為，
      只須各行為人之行為合併主要侵權行為後，同為損害發生
      之原因，且各行為與損害結果間有相當因果關係為已足，
      與刑事之共犯關係不同，即民事共同侵權行為人間是否有
      共同謀意，並非所問（最高法院104年度台上字第1994號
      判決意旨參照）。申言之，原告如欲主張被告共同侵害其
      權利，自應證明各被告之行為與損害結果間有相當因果關
      係。經查：
    1.甲○○、戊○○前為配偶，於108年8月5日協議離婚。又原告
      於108年8月16日分別轉帳99萬9,999元、99萬9,999元、50
      元、46萬5,123元，總計246萬5,171元至系爭中信帳戶。
      而甲○○於同日下午12時許臨櫃自系爭中信帳戶匯款160萬
      元予丁○○，另提領現金40萬元，並均備註「貨款」；復於
      同日下午1時許臨櫃自系爭中信帳戶提領現金12萬元、12
      萬元、12萬元、10萬5,000元，共46萬5,000元，並將上開
      提領之86萬5,000元中之64萬元以現金交付予丁○○，1萬5,
      000元由甲○○自行花用，3萬元存入盧美華之帳戶，剩餘存
      入系爭台新帳戶，並以系爭台新帳戶分別匯款15萬元、3
      萬元予乙○○、丙○○等情，為兩造所不爭執（本院卷一第46
      7-468頁），是此部分事實，應堪認定。　　　
    2.甲○○部分：
　　①依甲○○及戊○○間之對話紀錄稱：「我現在要拿到錢還給那3
      個人，我才能跟他們交代」、「你的債主每個人都在催問
      我」、「你一直拖延我要怎麼跟他們說」、「替你面對你
      的債主還要家裡全部的事情」、「匯160萬元給志哥，其
      他領現金，不要匯178喔」、「18萬現金給志哥，160萬用
      匯的，其他你拿著，等等要台新，志哥到了」等語（本院
      卷一第202-206、360-362頁）。參以原告匯入系爭中信帳
      戶之款項，甲○○確實分別以匯款或現金之方式交付予丁○○
      224萬元、乙○○15萬元及丙○○3萬元，可知因戊○○不在臺灣
      之故，甲○○確實有協助處理戊○○與其債權人間之還款相關
      事宜。
　　②又依甲○○之離婚協議書，戊○○確實與其約定按月給付子女
      生活費4萬元（本院卷第208-210頁）。又盧美華曾於偵查
      中證稱：108年6月戊○○打電話給我，說他被跑單，跟我借
      10萬…我用手機操作第一銀行的網路銀行帳戶，匯款10萬
      元到甲○○之系爭中信帳戶，我是分2次匯款，各匯5萬元。
      甲○○收到錢，再去7-11匯款給戊○○…後來戊○○有還我3萬元
      ，108年8月時戊○○有請甲○○匯款到我第一銀行的帳戶，剩
      下7萬元戊○○於108年11月也是透過甲○○匯款到我第一銀行
      帳戶等語（臺灣彰化地方檢察署108年度偵字第11310號卷
      第26頁反面），堪認甲○○將自系爭中信帳戶提領之3萬元
      存入盧美華之帳戶，係受戊○○指示為其清償向盧美華之借
      款，留予自用之1萬5,000元則係戊○○依離婚協議書對其所
      為之給付。
　　③綜上所述，原告匯入系爭中信帳戶之金錢，甲○○均係依戊○○指示再將款項交付予他人，僅留存1萬5,000元自用，且
      此係戊○○依離婚協議書所為之給付，尚無從認定甲○○有何
      與戊○○共同詐欺原告之行為及犯意聯絡。
    3.丁○○部分：
　　①依丁○○提出之借款合約、帳戶明細及其與戊○○間之對話紀
      錄（本院卷一第140-150、300-314頁），可知其與戊○○確
      實有業務交易上之金錢往來。另參以系爭中信帳戶108年8
      月6日之紀錄亦於轉帳予丁○○之160萬元附註「貨款」（本
      院卷第38頁），堪認甲○○代戊○○交付予丁○○之金錢，確係
      用以清償戊○○積欠丁○○之債務無訛，自難認丁○○有何與戊○○共同詐欺原告之行為。
　　②原告固主張：丁○○提出部分借款契約之簽署日期，彼時其
      與戊○○係分隔臺灣與中國二地，實無可能簽立契約云云。
      惟丁○○抗辯稱：係戊○○自行簽立後交付予丁○○廈門公司之
      會計人員轉交等語。參以丁○○確實為廈門國崴海洋能源科
      技有限公司之股東（本院卷一第320頁），且戊○○與丁○○
      確實有如上所述與借款相關之對話，則丁○○上開所辯，應
      堪信為真，亦無從以借款契約為戊○○單方簽立而逕為對丁○○不利之認定。　　　
　　4.又原告雖否認甲○○、丁○○所提出各式文書之形式上真正，
      並主張渠等所提出之證據為偽造云云。惟：
　　①按負舉證責任之當事人，須證明至使法院就該待證事實獲
      得確實之心證，始盡其證明責任。倘不負舉證責任之他造
      當事人，就同一待證事實已證明間接事實，而該間接事實
      依經驗法則為判斷，與待證事實之不存在可認有因果關係
      ，足以動搖法院原已形成之心證者，將因該他造當事人所
      提出之反證，使待證事實回復至真偽不明之狀態。此際，
      自仍應由主張該事實存在之一造當事人舉證證明之，始得
      謂已盡其證明責任（最高法院93年度台上字第2058號判決
      意旨參照）。又主張法律關係存在之當事人，須就該法律
      關係發生所須具備之特別要件，負舉證之責任。而此特別
      要件之具備，苟能證明間接事實並據此推認要件事實雖無
      不可，並不以直接證明者為限，惟此經證明之間接事實與
      要件事實間，須依經驗法則足以推認其因果關係存在者，
      始克當之。倘負舉證責任之一方所證明之間接事實，尚不
      足以推認要件事實，縱不負舉證責任之一方就其主張之事
      實不能證明或陳述不明、或其舉證猶有疵累，仍難認負舉
      證責任之一方已盡其舉證責任，自不得為其有利之認定（
      最高法院91年度台上字第1613 號判決意旨參照）。
　　②依上開舉證責任之分配法則，原告如主張甲○○、丁○○有與
      戊○○共同為詐欺行為，本應就此積極事實負舉證之責。惟
      原告僅有提出其將246萬5,171元匯款至系爭中信帳戶之匯
      款紀錄，而就甲○○、丁○○有何共同詐欺之行為及犯意聯絡
      ，原告均未能提出其他證據以實其說，揆諸上開最高法院
      判決要旨，縱甲○○、丁○○所提出之證據確有原告所指之瑕
      疵，亦無從依此而為對原告有利之認定。況甲○○、丁○○倘
      確有與戊○○共同詐欺原告之金錢，於甲○○提領金錢後即可
      以現金朋分，如此即得避免留下任何交易紀錄，亦不致使
      渠等遭刑事訴追。惟甲○○竟再將金錢分別匯款或存入丁○○
      、乙○○、丙○○、盧美華等人之帳戶，並使偵查機關因此得
      循線追查金錢流向，足證上開諸人收受之金錢，確係戊○○
      基於不同原因關係向渠等所為之清償，並非為戊○○提供規
      避金錢流向之管道。
　　③至原告請求調查丁○○於108年8月間向金融行庫購買人民幣
      之換匯水單，以證明丁○○確實有人民幣35萬元得貸與戊○○
      云云。惟丁○○貸與戊○○之人民幣，亦有可能係其於中國工
      作所得之薪資，或其先前之存款，並非108年8月間之換匯
      所得。是原告此部分聲請調查之證據，本院自無調查之必
      要，附此敘明。
　　5.此外，原告前對甲○○提起詐欺告訴，經臺灣彰化地方檢察
      署檢察官以108年度偵字第11310、11482號、109年度偵字
      第15、51、6051號為不起訴處分確定。甲○○、丁○○另遭訴
      外人吳秋燕提起詐欺告訴，經臺灣嘉義地方檢察署檢察官
      以108年度偵字第6668、8163、9383號、109年度偵字第17
      3號為不起訴處分確定等情，復為兩造所不爭執（本院卷
      一第468頁），益徵渠等確實並無與戊○○共同詐欺原告甚
      明。　　　　　　
　　6.綜上所述，原告既未能提出任何證據證明甲○○、丁○○之行
      為與其損害結果間有相當因果關係，則原告依民法第184
      條第1項前段、第185條規定，請求渠等與戊○○連帶負損害
      賠償責任云云，均屬無據。　　　
四、從而，原告依民法第184條第1項前段規定，請求戊○○應給付
    原告246萬5,171元，及自起訴狀繕本送達翌日即111年1月8
    日（本院卷一第256頁）起至清償日止，按週年利率百分之5
     計算之利息，為有理由，應予准許。逾此範圍之請求，為
    無理由，應予駁回。　　
五、又原告勝訴部分，其陳明願供擔保請准宣告假執行，與民事
    訴訟法第390條第2項規定並無不合，爰酌定相當之擔保金額
    ，予以准許。至原告敗訴部分，其假執行之聲請亦失所附麗
    ，應併予駁回。
六、本件事證已臻明確，兩造其餘攻擊防禦方法及所提出之證據
    ，經本院審酌後，核與判決之結果不生影響，爰不一一論駁
    ，併此敘明。
七、訴訟費用負擔之依據：民事訴訟法第79條。
中　　華　　民　　國　　111 　年　　6 　　月　　30　　日
                  民事第三庭    法  官  楊忠霖
以上正本係照原本作成。 
如對本判決上訴，應於判決送達後20日內向本院提出上訴狀，若
委任律師提起上訴者，應一併繳納上訴審裁判費，否則本院得不
命補正逕行駁回上訴。
中　　華　　民　　國　　111 　年　　6 　　月　　30　　日
                                書記官  賴怡婷